最高法院刑事判決                                八十八年度台非字第三二一號
    上訴人  最高法院檢察署檢察總長
    被  告  甲○○  男
            乙○○  男
右上訴人因被告等違反槍砲彈藥刀械管制條例案件，對於台灣台東地方法院中華民國
八十八年五月四日第一審確定判決（八十八年度訴字第一○○號，起訴案號：台灣台
東地方法院檢察署八十七年度偵字第二九四四號），認為違法，提起非常上訴，本院
判決如左：
    主  文
原判決關於甲○○、乙○○共同未經許可製造子彈違背法令部分撤銷。
    理  由
非常上訴理由稱：「按判決適用法則不當者，為違背法令，刑事訴訟法第三百七十八
條定有明文。又未經許可，製造、販賣或運輸子彈者，處一年以上七年以下有期徒刑
，併科新台幣五百萬元以下罰金，修正後槍砲彈藥刀械管制條例第十二條第一項定有
明文，雖該條例第二十條第一項規定，原住民未經許可製造、運輸、陳列或持有自製
之獵槍，供作生活工具之用者，減輕或免除其刑，然該條對未經許可製造子彈部分，
並無減輕或免除其刑之規定，況依內政部八十七年六月二日八七年度台內警字第八七
七○一一六號函，就原住民依生活習慣特殊國民獵槍魚槍刀械管理辦法對自製獵槍之
說明二稱『射出物』，係指供自製獵槍引爆槍管內火藥後發射之用，填充於槍管內，
遠小於槍管內徑之固體物，如玻璃片、彈丸等，且不含有彈頭、彈殼及火藥之子彈（
參見內政部公報第三卷第十二期第一○○頁）。查本件原判決認被告甲○○、乙○○
均係魯凱族原住民，為了上山打獵，在未經主管機關台東縣警察局許可下，兩人分別
在其家中，以木頭、鐵管等物品，非法製造土製長管獵槍各一支及二支，又因彼等所
製造之獵槍沒有子彈，復未經主管機關台東縣警察局之許可，在八十七年十月間，共
同製造霰彈二十顆，作為發射獵槍之子彈，而在八十七年十月二十八日凌晨，甲○○
、乙○○乃邀彭清德，同樣未經主管機關之許可，共同持有三支獵槍及二十顆霰彈，
一同前往卑南鄉比利良山區試射五顆霰彈後，為警查獲，並扣得三支獵槍，霰彈十五
顆及空彈殼五顆等情，因認被告甲○○、乙○○犯有槍砲彈藥刀械管制條例第八條第
一項及第十二條第一項，未經許可製造獵槍罪及共同未經許可製造子彈罪。查原判決
對被告等未經許可製造獵槍部分，適用該條例第二十條第一項之規定，判處免刑，固
無不當，惟對被告等所犯未經許可製造子彈罪部分，因該條例第二十條未經許可製造
子彈部分，並無減輕或免除其刑之規定，已如前述，且本件被告等所製造者係含有彈
殼，並填加火藥之霰彈，並非如玻璃片、彈丸等，且不含有彈頭、彈殼及火藥之子彈
，依前開內政部八七年度台內警字第八七七○一一六號函所示，亦與該函所指『射出
物』之情形有別。則原判決對此部分併予判處免刑，顯有適用法則不當之違誤。案經
確定，爰依刑事訴訟法第四百四十一條、第四百四十三條提起非常上訴，以資救濟。
」等語。
本院按判決不適用法則或適用不當者，為違背法令，刑事訴訟法第三百七十八條定有
明文。又原住民未經許可、製造、運輸、陳列或持有自製之獵槍，供作生活工具之用
者，滅輕或免除其刑，固於槍砲彈藥刀械管制條例第二十條第一項定有明文。惟關於
原住民未經許可，製造子彈，觸犯同條例第十二條第一項之罪者，並無同條例第二十
第一項減輕或免除其刑規定之適用。本件原判決認定被告甲○○、乙○○都是魯凱族
的原住民，為了上山打獵，在未經主管機關台東縣警察局的許可，於民國八十七年十
月間，共同製造霰彈二十顆，作為發射獵槍的子彈，同年月二十八日凌晨，一同持往
卑南鄉比利良山區試射五顆霰彈後，為警查獲等情。因認被告等此部分行為，同犯槍
砲彈藥刀械管制條例第十二條第一項的未經許可製造子彈罪，但竟適用同條例第二十
條第一項之規定，均予以諭知免刑之判決，揆諸上開說明，此部分之判決，顯有適用
法則不當之違背法令。案經確定，非常上訴意旨執以指摘原判決此部分違背法令。洵
有理由。然查原判決此部分於被告等尚非不利，應由本院僅就其違背法令部分撤銷，
以資糾正。
據上論結，應依刑事訴訟法第四百四十七條第一項第一款前段，判決如主文。
中      華      民      國    八十八    年     十一     月      四      日
                              最高法院刑事第十庭
                                  審判長法官  莊  登  照
                                        法官  洪  明  輝
                                        法官  蔡  清  遊
                                        法官  黃  一  鑫
                                        法官  林  秀  夫
      右正本證明與原本無異
                                              書  記  官
中      華      民      國    八十八    年     十一     月      十      日
                                                                        Ｂ
